最高法院刑事判決　　　　　　九十六年度台上字第四一七五號
上　訴　人　甲○○
　　　　　　　　　　號（另案在台灣高雄第二監獄執行）
上列上訴人因違反毒品危害防制條例案件，不服台灣高等法院高
雄分院中華民國九十六年五月二十九日第二審判決（九十五年度
上訴字第一八六０號，起訴案號：台灣高雄地方法院檢察署九十
五年度偵字第二七三四號），提起上訴，本院判決如下：
    主  文
原判決撤銷，發回台灣高等法院高雄分院。
    理  由
本件原判決認定上訴人甲○○明知甲基安非他命，業經公告列為
毒品危害防制條例所管制之第二級毒品，不得販賣、持有。詎基
於販賣營利之概括犯意，先以其所使用之門號00000000
00號行動電話（申請人為其女友顏杏娟）與王怡晶所使用之門
號0000000000號行動電話聯絡買賣甲基安非他命之時
間、地點、交易金額等事宜，分別於民國九十四年十月下旬某日
上午零時許、同年十一月中旬同時許及同年十二月十日二十二時
許，陸續在高雄市○○○路「小北百貨」附近，每次以新台幣（
下同）四千元之代價出售甲基安非他命各一包予王怡晶。嗣為警
於九十五年一月十日，在同市前鎮區○○○路「三多大飯店」停
車場內查獲等情。因而維持第一審依行為時法，論處上訴人連續
販賣第二級毒品罪刑（處有期徒刑八年）之判決，駁回上訴人之
第二審上訴。固非無見。
惟查：(一)、科刑之判決書，須將認定之事實詳記於事實欄，然後
於理由內逐一說明其憑以認定之證據，使事實與理由兩相一致，
方為合法。倘其理由說明互相齟齬，即有判決理由矛盾之違法。
原判決理由既謂：「證人……王雅祺於警詢之陳述應屬其自由意
志下所為，且與事實相符，應可採為認定事實之證據」（見原判
決第四頁第九、十行），又指：「證人王雅祺……警詢所述應無
證據能力」（見原判決第五頁第十一、十二行），已有先後矛盾
之情形；另說明「證人王怡晶自九十四年十二月起，至本件案發
時（止）與被告在一起，為被告之女友，被告入看守所時，證人
王怡晶更與其胞妹王雅祺前往會見」（見原判決第六頁第七至九
行），似認王怡晶與上訴人交好，關係深厚，然復以甲基安非他
命「買賣之價量，亦隨時可隨（買賣）雙方關係之深淺……機動
的調整」，進而認上訴人轉手毒品給王怡晶，「有牟利之意圖應
至為明灼」（見原判決第八頁倒數第七、八行，第九頁第一行）
，似將二人之關係等同一般之人視之，亦難認無判決理由矛盾之
違失。(二)、證據之取捨、證明力之判斷及事實之認定，雖屬事實
審法院自由判斷之職權，但此項職權之行使，仍應受經驗法則與
論理法則之支配，否則難認適法，此觀刑事訴訟法第一百五十五
條第一項規定自明。又供述證據，常因陳述人本身對於事物之認
知、理解、感受、記憶、回想、描述、表達能力，與正義感減退
或良心發現等內在因素，及人情壓力、金錢誘惑、利益交換、情
勢逼迫等外在因素之影響，而難期一致，其翻異者屢見不鮮；至
非供述證據，則多具客觀、不變易性，尤以不涉人工意識，純屬
機械操作之電腦文書紀錄為然，是類證據能力無疑，證明力極強
，於取捨證據時，自當注意比較、判斷。再販賣毒品，罪責至重
，就其犯罪構成要件之事實認定，當應以嚴謹之證據法則證明之
，必期毋枉毋縱，用昭折服。原判決在無何販賣毒品者常有之存
貨、出售得款、帳簿冊頁、客戶名單、聯絡電話表、分裝工具杓
子、磅秤、大小塑膠夾鏈袋等證物情形下，僅憑王怡晶供稱伊先
後三個月，每月一次向上訴人購買毒品；王雅祺證稱見到其中一
次交易；沈信宏供證上訴人確有使用0000000000號行
動電話各等語之供述證據，逕認上訴人連續犯販賣第二級毒品予
王怡晶之罪行，是否符合證據法則？非無慎酌之餘地。且王怡晶
所謂三次均係以上揭行動電話聯繫而完成毒品交易一節，其中前
二次部分，未見任何通聯紀錄可資勾稽，而第三次部分，在警詢
時，固言明係在九十四年十二月十日二十二時左右（見警卷第十
三頁），在偵查中，則改稱為九十四年十二月「大約十日」（見
偵查卷第十四頁），在第一審審理中，另謂「忘記了」（見第一
審卷第一八二頁），在原審審理中再稱警詢所言屬實（見原審卷
第八十四頁），多所翻異，然依上揭十二月份之電話通聯紀錄顯
示，該月十日左右之通聯情形，祇有八、九及十三日，十日實未
通聯（見第一審卷第四十八、五十、五十一、六十三頁），原審
逕行採用與通聯紀錄明顯不符之警詢陳述，作為認定上訴人犯罪
之證據，其採證認事是否符合證據裁判主義及客觀存在之經驗法
則與論理法則？亦非無詳加研求之餘地。再王雅祺所證者，究屬
何次之毒品交易？上訴人已具狀聲請調查（見原審卷第三十六頁
），原審雖曾將之傳喚到庭作證，卻未就此查明，遽行判決，核
有應於審判期日調查之證據未予調查之違失。以上，或為上訴意
旨所指摘，或屬本院得依職權調查之事項，應認原判決具有撤銷
發回更審之原因。又刑法已修正刪除連續犯之規定，倘更審時仍
認有連續犯之情，應注意比較其適用。
據上論結，應依刑事訴訟法第三百九十七條、第四百零一條，判
決如主文。
中　　華　　民　　國　九十六　年　　八　　月　　二　　日
                      最高法院刑事第七庭
                          審判長法官  張　淳　淙
                                法官  劉　介　民
                                法官  張　春　福
                                法官  洪　昌　宏
                                法官  蔡　彩　貞
      本件正本證明與原本無異
                                      書  記  官
中　　華　　民　　國　九十六　年　　八　　月　　七　　日
                                                      Ｑ
